臺灣高等法院刑事判決　　　　　　　 100年度上訴字第2547號
上　訴　人
即　被　告　林坤佑
選任辯護人　許隨譯律師
　　　　　　張仁龍律師
上列上訴人因違反毒品危害防制條例等案件，不服臺灣板橋地方
法院100年度訴字第287號，中華民國100年7月21日第一審判決（
起訴案號：臺灣板橋地方法院檢察署99年度少連偵字第133號）
，提起上訴，本院判決如下：
    主  文
上訴駁回。
    事  實                                                                
一、林坤佑為成年人，明知甲基安非他命係毒品危害防制條例第
    2條第2項第2款所規定之第二級毒品，且經行政院衛生署公
    告列為禁藥管理，屬藥事法所稱之禁藥，依法不得轉讓，而
    林○如（民國83年5月生，真實姓名年籍資料詳卷）、高○
    甄（83年4月生，真實姓名年籍資料詳卷）均為未滿18歲之
    少年，竟基於對未成年人轉讓第二級毒品與轉讓禁藥之犯意
    ，於99年3月間某日，在其友人鍾逸城位於臺北縣樹林市（
    現改制為新北市樹林區，以下仍以改制前之名銜稱之）大安
    路7號4樓住處內，將自己施用所剩而殘留在吸食器內之甲基
    安非他命，無償轉讓予在場之少年林○如、高○甄及其友人
    鍾逸城施用。嗣因少年高○甄於99年5月4日，另案違反兒童
    及少年性交易防制條例案件為警查獲，並供出有施用第二級
    毒品甲基安非他命之行為，且表示係由林坤佑提供第二級毒
    品甲基安非他命供其施用，始經警循線查獲上情。
二、案經桃園縣政府警察局報請臺灣板橋地方法院檢察署檢察官
    偵查起訴。
    理  由
一、按被告以外之人（包括證人、鑑定人、告訴人、被害人及共
    同被告等）於檢察事務官、司法警察官或司法警察調查中所
    為之陳述，與審判中不符時，其先前之陳述具有較可信之特
    別情況，且為證明犯罪事實存否所必要者，得為證據，刑事
    訴訟法第159條之2定有明文。所謂「前後陳述不符」之要件
    ，應就前後階段之陳述進行整體判斷，以決定其間是否具有
    實質性差異，惟無須針對全部陳述作比較，陳述之一部分有
    不符，亦屬之。而所謂「較可信之特別情況」之情形，亦應
    就前後陳述時之各種外部情況進行比較，以資決定何者外部
    情況具有可信性。若陳述係在特別可信之情況下所為，則虛
    偽陳述之危險性即不高，雖係審判外陳述，或未經被告反對
    詰問，仍得承認其有證據能力。所稱「外部情況」之認定，
    例如(一)時間之間隔：陳述人先前陳述是在記憶猶新的情況下
    直接作成，一般與事實較相近，事後即可能因記憶減弱或變
    化，致有不清晰或陳述不符之現象發生；(二)有意識的迴避：
    由於先前陳述時被告未在場，是陳述人直接面對詢問警員所
    為陳述較為坦然；事後可能因陳述人對被告有所顧忌或同情
    ，因而在被告面前較不願陳述不利被告之事實；(三)受外力干
    擾：陳述人單獨面對檢察事務官或司法警察（官）所為之陳
    述，程度上較少會受到強暴、脅迫、詐欺、利誘或收買等外
    力之影響，其陳述較趨於真實。若被告在庭或有其他成員參
    與旁聽時，陳述人可能會本能的作出迴避對被告不利之證述
    ，或因不想生事乃虛構事實而為陳述；(四)事後串謀：目擊證
    人對警察描述所目睹情形，因較無時間或動機編造事實，客
    觀上亦較難認與被告間有勾串情事，其陳述具有較可信性。
    但事後因特殊關係，雙方可能因串謀而統一口徑；或事後情
    況變化，兩者從原先敵對關係變成現在友好關係等情形，其
    陳述即易偏離事實而較不可信等。又所謂「必要性」要件，
    必須該陳述之重要待證事實部分，與審判中之陳述有所不符
    ，包括先前之陳述詳盡、於後簡略，甚至改稱忘記、不知道
    等，雖非完全相異，但實質內容已有不符者在內（最高法院
    96年度臺上字4304號、96年度臺上字第4365號、96年度臺上
    字第4414號判決意旨可資參照）。經查：
  (一)證人即少年高○甄於99年5月4日警詢時之證述，依其記載內
    容，係採取一問一答方式，且其於警詢時之供述較接近案發
    時點，記憶應較為清晰，憑信性甚高，而當時未直接面對被
    告，證述當時心理較為篤定，壓力較小，較有可能據實陳述
    ；況觀以上開證人於警詢所為證述之內容，其對基本事實之
    證述始終一致，在偵查及本院審理中未對檢察官及法官表示
    曾遭受不正方法訊問或非出於其自由意志而為供述，並佐以
    其於警詢時，尚有其母親陪同在場（見偵卷第11頁、第12頁
    反面），甚至其於原審中亦結證稱：伊於99年5月4日於警詢
    中所述應該都實在等語（見原審卷第87頁），益徵其陳述應
    具有任意性。再者，證人高○甄於99年5月4日警詢時明確證
    稱：被告林坤佑在其自己施用毒品甲基安非他命時，有提供
    甲基安非他命供伊與少年林○如一起施用等語（見偵卷第12
    頁），核與證人高○甄嗣於原審中證稱：被告在鍾逸城住處
    提供甲基安非他命供伊與鍾逸城施用，但伊沒有與林○如一
    起施用過云云（見原審卷第84頁反面、第85頁），顯有不符
    ，應係經權衡輕重，為袒護被告所為之託詞，憑信性甚低，
    故本院認證人高○甄於警詢中之陳述，基於發見真實之需求
    ，且為證明犯罪事實存否之必要，本院斟酌上開供述證據之
    取得過程並無瑕疵，且與本案待證事實間具有相當之關聯性
    ，並有相當之可信性，以之為本案證據尚無不當，是揆諸前
    揭說明，證人高○甄於警詢之陳述，本院認符合刑事訴訟法
    第159條之2之情形，而有證據能力。
  (二)證人鍾逸城於99年7月16日警詢時明確證稱：99年3、4月間
    某日，被告與林○如、高○甄到伊位於臺北縣樹林市○○路
    7號4樓的住處房間內聊天，迄凌晨約4、5時許，伊看到被告
    從其隨身攜帶的黑色背包內，拿出1小包的白色結晶小顆粒
    狀的甲基安非他命與玻璃球吸食器，並將甲基安非他命放入
    玻璃球內，用打火機燒烤，吸食約1、2口後，將之交給林○
    如用同一個玻璃球吸食器點火施用1、2口，又交給高○甄也
    施用1、2口等語明確（見偵卷第16頁反面），核與證人鍾逸
    城於原審中證稱：林○如、高○甄在其住處施用甲基安非他
    命時，被告並未在場云云（見原審卷第56頁反面、第57頁）
    ，截然不符。因證人鍾逸城於警詢所為之證述內容，乃證明
    被告是否涉犯本件犯罪事實所必要，且證人鍾逸城於接受警
    詢之過程，時間短暫，詢問員警之態度溫和，未有出言恐嚇
    或脅迫等不正方式訊問，且於詢問過程中證人鍾逸城常有停
    頓思考，表示要回想一下等語，警員均等待讓證人鍾逸城思
    考後再答覆，此經原審當庭勘驗鍾逸城99年7月16日警詢錄
    音帶無訛（見原審卷第91頁反面），堪認警員詢問鍾逸城之
    過程平和，亦無誘導或脅迫之情事，且顯非照稿朗讀，足認
    證人鍾逸城之信用性已獲相當之確保，而具有特別可信之情
    況，本院因認證人鍾逸城於上開警詢所為之證詞，亦符合刑
    事訴訟法第159條之2所規定之傳聞法則之例外情形，而具有
    證據能力。至被告之辯護人以該次警詢筆錄共約900字，詢
    問時間以20分鐘計算，打字速度為每分鐘45個字，因此應非
    一問一答方式製作筆錄，且證人僅國中畢業，不會使用幾年
    或幾個月之久的詞句，應是證人鍾逸城照已事先繕打而顯示
    於電腦的螢幕照唸所致云云（見原審卷第92頁）。然經原審
    勘驗結果，顯示證人鍾逸城回答過程，曾表示要回想一下，
    已如前述，苟證人鍾逸城係按事先繕打完成的筆錄照唸，何
    需回想？且證人鍾逸城從未爭執警詢筆錄係採一問一答方式
    完成，僅表示製作筆錄之前曾遭警察脅迫（如後述不可採信
    ），足認證人鍾逸城之警詢筆錄並無照稿逐句朗讀之問題，
    而幾年或幾月之久之詞句，乃一般人之口語化用語，自無可
    能因學歷不高而不會使用，且使用電腦製作筆錄，每分鐘繕
    打45個字的速度，僅屬一般速度，尤以，警詢筆錄的部分記
    載諸如「上記年籍正確否？目前從事工作？」「你有無補充
    意見、或有什麼要告訴我們的？」「你以上所說實在嗎？」
    等一般警詢筆錄所記載的例行性問題乃屬筆錄例稿的部分，
    並無庸再逐一花費時間繕打，辯護人將警詢筆錄所繕打的全
    部字數納入計算平均繕打速度，自非實情，是被告之辯護人
    單憑筆錄字數與個人的猜臆，主張證人鍾逸城警詢筆錄並非
    採一問一答方式完成，尚屬無據。
二、次按被告以外之人於偵查中向檢察官所為陳述，除顯有不可
    信之情況者外，得為證據，刑事訴訟法第159條之1第2項定
    有明文。偵查中對被告以外之人（包括證人、鑑定人、告訴
    人、被害人及共同被告等）所為之偵查筆錄，或被告以外之
    人向檢察官所提之書面陳述，性質上均屬傳聞證據。惟現階
    段刑事訴訟法規定檢察官代表國家偵查犯罪、實施公訴，依
    法其有訊問被告、證人及鑑定人之權，證人、鑑定人且須具
    結，而實務運作時，檢察官偵查中向被告以外之人所取得之
    陳述，原則上均能遵守法律規定，不致違法取供，其可信度
    極高，故被告以外之人前於偵查中已具結而為證述，除反對
    該項供述得具有證據能力之一方，已釋明顯有不可信之情況
    外，不宜以該證人未能於審判中接受他造之反對詰問為由，
    即遽指該證人於偵查中之陳述不具證據能力。經查，本件證
    人高○甄於99年9月21日偵查中所為之證述，已經具結擔保
    其證言之真實性，其於偵查中所為之陳述，未曾提及檢察官
    偵查時有不法取供之情形，且業經傳喚到庭接受交互詰問，
    被告或其辯護人亦未舉證釋明上開供述有顯不可信之情形，
    依上開說明，其偵查中之證言，具有證據能力。
三、又按被告以外之人（含證人、鑑定人、告訴人、被害人、共
    同被告等）於審判外之陳述雖不符刑事訴訟法第159條之1至
    之4等4條之規定，而經當事人於審判程序同意作為證據，法
    院審酌該言詞陳述或書面陳述作成時之情況，認為適當者，
    得為證據。而未於言詞辯論終結前聲明異議者，視為有前項
    之同意，刑事訴訟法第159條之5第1項、第2項分別定有明文
    。其立法意旨在於傳聞證據未經當事人之反對詰問予以核實
    ，原則上先予排除，惟若當事人已放棄反對詰問權，於審判
    程序中表明同意該等傳聞證據可作為證據；或基於尊重當事
    人對傳聞證據之處分權，及證據資料愈豐富，愈有助於真實
    發見之理念，且強化言詞辯論主義，使訴訟程序得以順暢進
    行，上開傳聞證據亦均具有證據能力。本案被告、辯護人及
    檢察官於言詞辯論終結前，均未就本院所認定犯罪事實而經
    調查採用之其餘證據主張有刑事訴訟法第159條第1項不得為
    證據之情形，本院復審酌各該證據作成時並無違法及證明力
    明顯過低之瑕疵等情況，認為適當，並與本案犯罪事實具有
    關聯性，是本案所認定犯罪事實所採用之其餘證據亦均有證
    據能力，併先敘明。
貳、實體部分：
一、訊據被告固坦承與鍾逸城、林○如、高○甄相識及其確有施
    用毒品甲基安非他命等事實，惟矢口否認有何轉讓第二級毒
    品即禁藥甲基安非他命予鍾逸城或林○如、高○甄等人之犯
    行，辯稱：伊真的不是提供甲基安非他命之人，林○如、高
    ○甄之證詞多所矛盾，對於在場施用毒品者有何人、施用順
    序為何等節，亦前後供述不一，該等證人與被告間有感情糾
    紛，林○如也承認另有取得毒品的管道，故其等證詞是要規
    避自身的刑責或蓄意報復所為云云。然查：
  (一)證人高○甄於警詢時證稱：伊於99年3月間某日，在友人鍾
    逸城的家中有施用微量的毒品甲基安非他命，該毒品是被告
    提供的，沒有收錢，被告有提供毒品甲基安非他命給伊及林
    ○如一起施用，被告是在其自己施用時，就拿給伊及林○如
    施用等語（見偵卷第11頁反面、第12頁）；繼於偵查中又結
    證稱：伊至今只有施用1次毒品甲基安非他命，就是跟被告
    、鍾逸城、林○如等人一起那次，毒品是被告給伊的，是在
    鍾逸城家中，在場的人還有鍾逸城、林○如及被告，毒品甲
    基安非他命與吸食器都是被告帶來的，林○如、鍾逸城與被
    告都有施用等語（見偵卷第51頁）；嗣於原審中亦證稱：伊
    在鍾逸城家中有施用毒品甲基安非他命，被告有提供毒品及
    吸食器等語（見原審卷第84頁反面、第85頁）。又證人鍾逸
    城於警詢時證稱：99年3、4月間某日，被告與林○如、高○
    甄到伊位於臺北縣樹林市○○路7號4樓的住處房間內聊天，
    迄凌晨約4、5時許，伊看到被告從其隨身攜帶的黑色背包內
    ，拿出1小包的白色結晶小顆粒狀的甲基安非他命與玻璃球
    吸食器，並將甲基安非他命放入玻璃球內，用打火機燒烤，
    吸食約1、2口後，將之交給林○如用同一個玻璃球吸食器點
    火施用1、2口，又交給高○甄也施用1、2口等語明確（見偵
    卷第16頁反面）。另證人林○如於原審中亦結稱：伊有和鍾
    逸城、高○甄及被告一起去鍾逸城的家，在鍾逸城家時，4
    個人都有施用毒品甲基安非他命，毒品的來源是被告，是用
    同一組吸食器4個人輪流施用等語（見原審卷第79頁反面、
    第80頁、第81頁反面、第82頁）。自上開證人高○甄、鍾逸
    城、林○如所述互為勾稽，被告確有轉讓甲基安非他命供人
    施用之事實，實已明灼。至於證人鍾逸城於警詢時雖僅證稱
    目睹被告轉讓毒品甲基安非他命供林○如、高○甄施用，而
    否認其亦一同參與施用毒品甲基安非他命云云，然參酌證人
    鍾逸城於原審中結證稱其曾在上址住處與林○如、高○甄一
    同施用甲基安非他命一節（見原審卷第58頁），堪認證人鍾
    逸城於接受警詢時刻意否認自己有與被告、高○甄、林○如
    等人一起施用毒品甲基安非他命，應係避免自己因而遭受觀
    察勒戒或刑事責任之不利益所致，不能據此逕認證人鍾逸城
    於警詢中所為之陳述，與證人林○如、高○甄不符。況且，
    證人鍾逸城前揭於警詢中證述係以一個玻璃球加玻璃瓶有吸
    管的玻璃吸食器，用打火機點火燒溶甲基安非他命吸食之方
    式，與證人林○如於原審時之結證亦互核一致。綜此，足認
    證人鍾逸城、林○如、高○甄前揭指證被告有轉讓毒品甲基
    安非他命之行為，徵而可信，被告有轉讓毒品甲基安非他命
    給鍾逸城、林○如、高○甄施用之犯行，灼然甚明。
  (二)證人鍾逸城雖於偵查及原審時均否認目睹被告轉讓毒品甲基
    安非他命予少年林○如、高○甄，而證稱：當日是警察逼迫
    伊指證被告轉讓毒品甲基安非他命給林○如、高○甄，警察
    並禁止伊接聽手機，伊當時要去醫院照顧奶奶，不得已只好
    配合警察而為陳述，警察有交代不要告訴家人，伊不知道怎
    麼辦，只好當日去找潘中彥，陳述發生的情形，後來伊有告
    訴家人這件事情云云（見原審卷第55頁反面），然經質之警
    察如何逼迫，證人鍾逸城僅能含糊表示：「問我有沒有看到
    林坤佑拿給她們吸食，我跟他講那時候太久，我不清楚，警
    察就說林○如、高○甄都說林坤佑有拿給她們，說我有在場
    ，有看到，你還要狡辯，就這樣罵我」等語（見原審卷第56
    頁），倘因詢問之警員僅單純表示不採信證人之說詞，衡情
    尚不致造成有不實指證他人轉讓毒品之心理壓力。辯護人固
    另詰問：「那時候警察有沒有說你如果沒有配合他們，要把
    你移送？」證人鍾逸城回稱：「有，他們說如果我不配合的
    話，就不用回去了」等語（見原審卷第56頁反面），然鍾逸
    城是證人不是被告，只是簡單製作筆錄，內容很少，時間也
    很短等情，已據證人即負責詢問鍾逸城之警員馬育聖於原審
    中結證在卷（見原審卷第91頁），核與證人鍾逸城於99年7
    月16日警詢筆錄記載，鍾逸城係於當日晚上10時11分許，開
    始接受警詢，並於同日晚上10時32分許結束，製作警詢筆錄
    之時間未超過半小時之情節相符（見偵卷第16、17頁），可
    見警察並無以任何理由刻意留置鍾逸城在警局，不讓其離去
    之情形，故鍾逸城指稱因遭到警察脅迫始指認被告云云，顯
    無可採。何況，鍾逸城於該次警詢時，否認自己有施用毒品
    之行為，警察既然就此部分，也從未逼迫其承認施用毒品之
    犯，則警察又如何能僅因鍾逸城未指證被告轉讓毒品甲基安
    非他命，而將鍾逸城移送檢察官偵辦？足見證人鍾逸城指認
    遭警察脅迫一事，要非事實。又證人鍾逸城證稱其於警詢筆
    錄製作完成後，前往友人潘中彥住處陳述其遭警逼迫為不實
    指證之經過，顯與其自稱欲至醫院照顧奶奶，不得不配合警
    方之指示而指認被告曾轉讓毒品甲基安非他命予林○如、高
    ○甄之說詞，相互齟齬，蓋鍾逸城倘亟欲前往醫院照顧親人
    ，則於警詢筆錄製作完成後，理應直奔醫院，豈有先行至友
    人潘中彥住處之理？再鍾逸城果真曾遭詢問警察逼迫而為不
    實之指證，衡情應會向關係較為親密的親人求助，而無不先
    向家人反應，卻到友人潘中彥住處，顯悖於常情。此外，證
    人鍾逸城之母親章玉燕於原審中亦否認鍾逸城曾向其反應遭
    警察脅迫製作筆錄之情事（見原審卷第168頁反面），足認
    證人鍾逸城於偵查及原審中，翻異前詞，否認目睹被告轉讓
    毒品甲基安非他命之行為，並無可採。至於被告於偵查中提
    出之光碟片1片，經原審勘驗結果，顯示長達4分50秒的錄音
    內容，除鍾逸城不斷重複表達警察逼其指認被告轉讓毒品甲
    基安非他命的行為外（見原審卷第28頁反面、第29頁），並
    無交談其他事項，顯與一般朋友間閒聊不同，且整個過程中
    ，更未見任何關於鍾逸城為何會到警局接受詢問？警察為何
    要逼迫鍾逸城？或警察為何會鎖定被告？足認此光碟片係鍾
    逸城事後在刻意安排下，單方為被告有利之陳述，並加以攝
    影錄音，其證詞之可信性極低，而不足為被告有利之事實認
    定。
  (三)雖證人鍾逸城於原審時證稱：林○如、高○甄接近被告，是
    要騙被告的錢，林○如、高○甄並要求伊跟被告拿毒品甲基
    安非他命，伊有向林○如、高○甄表示被告沒有毒品甲基安
    非他命云云（見原審卷第57頁），然被告並非富裕之人，此
    亦據證人鍾逸城證述在卷（見原審卷第61頁），則證人鍾逸
    城證稱林○如、高○甄係為圖錢財而接近被告云云，即有可
    疑。又證人鍾逸城所證：伊係經由林○如之告知，始知被告
    有施用毒品甲基安非他命云云（見原審卷第58頁反面），倘
    若屬實，則顯示林○如對於被告是否施用或持有毒品甲基安
    非他命狀況，應較鍾逸城清楚，豈須鍾逸城向林○如、高○
    甄解釋被告並未持有毒品甲基安非他命可資提供之理？尤以
    ，被告自承當時高○甄正與其交往（見原審卷第57、59頁、
    第61頁反面），則高○甄當時既與被告關係親密，如須向被
    告拿取毒品甲基安非他命，應無透過鍾逸城之必要。猶有甚
    者，被告亦自承：曾在鍾逸城住處，與鍾逸城一起施用毒品
    甲基安非他命等語（見原審卷第170頁反面），則鍾逸城自
    無可能不知被告有施用毒品甲基安非他命之理。綜此，足見
    證人鍾逸城前揭所證，不僅多所矛盾，且與事實不符，則其
    證稱：高○甄曾向伊表示被告與其分手，造成很大傷害，想
    要報仇云云（見原審卷第59頁），不過藉此打擊高○甄之證
    詞可信度，達到其迴護被告目的所為之不實證詞，自難採為
    被告有利之認定。
  (四)另證人即少年劉○欣（姓名年籍資料詳卷）雖於原審中證稱
    ：林○如係因怕遭判販賣毒品、提供毒品的情形，而高○甄
    則因感情問題要報復被告，所以把提供毒品的事嫁禍給被告
    云云（見原審卷第158頁反面）；然細觀全案卷證，證人林
    ○如於原審審理前，尚不曾於警詢或偵查中指認被告涉有轉
    讓毒品甲基安非他命犯行，可見證人劉○欣前揭所言，已與
    事實不符。再證人劉○欣於原審時復稱：伊係於100年2月或
    3月，在少年觀護所房舍外面的走廊，於吃飯前的休息時間
    ，聽聞證人林○如與高○甄討論要嫁禍給被告，當時除了伊
    ，還有少年林○妏、吳○億（上2人姓名年籍資料詳卷）、
    「林巧怡」等人聽到等語（見原審卷第161頁）。但據證人
    林○妏於原審中證稱：伊於100年3月18日即與林○如、高○
    甄、劉○欣等人隔離，且伊也只是知道有劉○欣這個人，與
    劉○欣並非熟識，更未與劉○欣一同聽聞林○如、高○甄討
    論要把轉讓毒品之事嫁禍給被告等語（見原審卷第163頁反
    面至第164頁反面）；另證人吳○億於本院審理時亦證稱：
    伊與劉○欣、高○甄、林○如是在少年觀護所認識的，與她
    們3人都是一般交情，高○甄與林○如並沒有針對某人抱怨
    或抱怨使她們進少年觀護所有案件，伊也沒有與劉○欣討論
    過高○甄、林○如的事情，而且因高○甄係別房的人，所以
    伊與林○如、劉○欣聊天時，並不會有高○甄在旁，又少年
    觀護所沒有「林巧怡」這個人，另林○妏也與伊等不同房，
    也沒有跟伊與林○如、劉○欣聊過天等語（見本院卷第117
    頁反面至第119頁），均益徵證人劉○欣證稱林○如與高○
    甄為報復而指證被告轉讓毒品甲基安非他命云云，應非事實
    ，無從信憑。
  (五)按證人之陳述有部分前後不符，或相互間有所歧異時，究竟
    何者與事實相符為可採信，法院仍應調查其他證據，本其自
    由心證予以斟酌，非謂一有不符或矛盾，即應認其證詞全部
    均不可採信（最高法院92年度臺上字第6628號、93年度臺上
    字第3720號判決意旨參照）。查本件證人高○甄、林○如、
    鍾逸城於警詢、偵查中雖就被告提供毒品甲基非他命給何人
    施用、順序為何等節稍有出入，然其等均指證被告確有無償
    轉讓毒品甲基安非他命供他人施用之事實，則屬一致。因被
    告與證人鍾逸城、林○如、高○甄均自承有施用毒品甲基安
    非他命之行為（見原審卷第17頁反面、第58頁、第79頁反面
    、第84頁反面），而證人林○如與高○甄更證稱高○甄係因
    與被告結識，始開始施用毒品甲基安非他命等語（見原審卷
    第83頁反面、第87頁反面），足認證人高○甄確為被告無償
    轉讓毒品甲基安非他命之對象；再參諸證人林○如與高○甄
    均一致證稱：曾在鍾逸城的住處施用被告提供的毒品甲基安
    非他命，且當時鍾逸城亦有施用等語（見原審卷第79頁反面
    、第81頁反面、第85頁），證人鍾逸城於原審中亦結證稱：
    伊曾在其住處與林○如、高○甄一同施用毒品甲基安非他命
    等語（見原審卷第58頁），被告亦供承：曾與鍾逸城在其住
    處一同施用毒品甲基安非他命等語（見原審卷第170頁反面
    ），據此等陳述互核勾稽，堪認被告、林○如、高○甄、鍾
    逸城確曾一同在鍾逸城住處施用毒品甲基安非他命，因高○
    甄不僅因與被告相識而開始染上施用毒品甲基安非他命，且
    被告為其唯一之毒品來源，亦據證人高○甄結證屬實（見原
    審卷第88頁），足認鍾逸城於原審自承與林○如、高○甄在
    其住處施用之毒品甲基安非他命，即為被告無償轉讓無訛，
    更證實鍾逸城於警詢指證被告曾無償轉讓毒品甲基安非他命
    給林○如、高○甄一節，確屬非虛。而被告在鍾逸城住處施
    用毒品甲基安非他命時，既然無償提供證人林○如、高○甄
    施用，衡情應無刻意不提供鍾逸城施用之理，鍾逸城於警詢
    中矢口否認有施用毒品甲基安非他命，無非係為避就之詞，
    而除此之外，其餘部分要與事實相符，自得作為不利被告之
    認定基礎。至於證人林○如、高○甄於原審中雖均證稱被告
    曾轉讓毒品甲基安非他命供渠等2人施用，但渠等並未同時
    施用云云，此觀諸證人林○如於本院審理之初，原證稱當場
    有包含被告在內共4人在鍾逸城住處施用毒品甲基安非他命
    等語（見原審卷第79頁反面），另證人高○甄就其施用的次
    數與地點，亦多有反覆（見原審卷第85頁正、反面），或因
    時間久遠，以致記憶不清所致，且因證人林○如與高○甄為
    同學兼好友，證人林○如並介紹高○甄與被告認識，此經證
    人林○如與高○甄證陳在卷（見原審卷第81頁、第84 頁反
    面），其等既在鍾逸城住處聚集，並均在該處施用毒品甲基
    安非他命，應無刻意避免在同一場合施用的必要，倘無其他
    事證佐憑，可資認定被告尚有其他轉讓毒品犯罪時、地，衡
    諸前情，則認證人高○甄於偵查中指認被告係在同一時、地
    無償轉讓毒品甲基安非他命供其與林○如、鍾逸城等人施用
    一節，要與事實相合。至於證人林○如於警詢及偵查中雖均
    證述被告並未有無償轉讓毒品甲基安非他命之行為，然證人
    林○如於原審中結證稱：伊在警局製作筆錄時，被告即在伊
    對面，伊無法說實話等語（見原審卷第82頁），參諸證人即
    製作被告警詢筆錄之員警吳敬恆證稱：伊撥打電話通知被告
    到場說明，結果被告就帶林○如一起來，當時伊並未通知林
    ○如到場等語（見原審卷第90頁），可見林○如係因被告相
    邀而陪同至警局接受詢問，此間因礙於人情壓力，於警詢時
    亟欲迴護，而未予吐實，極易理解。嗣證人林○如於偵查中
    證述時，被告亦同在場，此有99年9月21日偵訊筆錄在卷可
    憑（見偵卷第53至55頁），而證人林○如該次偵查中先是證
    稱：毒品甲基安非他命係綽號「小胖」之人提供的等語（見
    偵卷第54頁），旋又證稱：伊去鍾逸城家中時，被告與鍾逸
    城已經在場，沒告訴伊毒品來源，當時吸食器內已有毒品甲
    基安非他命，現場有伊、被告、鍾逸城與高○甄，但只有伊
    與高○甄有在場施用等語（見偵卷第54頁），足見其所指之
    「小胖」，與其在鍾逸城住處施用之毒品甲基安非他命無涉
    ，而其以在鍾逸城住處施用的毒品甲基安非他命，係在其到
    場之前，業已存在，故不知毒品甲基安非他命來源云云為被
    告掩飾，顯亦有意迴護被告之詞，至無可信。
  (六)綜上，足認被告上開所辯，顯係圖卸飾詞，殊無可採，罪證
    明確，被告上揭轉讓第二級毒品即禁藥甲基安非他命予成年
    人鍾逸城與轉讓予未成年人林○如、高○甄之犯行，洵堪認
    定，應依法論科。
二、按甲基安非他命雖係毒品危害防制條例第2條第2項第2款所
    規定之「第二級毒品」，但其亦屬於藥事法所稱之「禁藥」
    （即藥事法第22條第1款所稱之「經中央衛生主管機關明令
    公告禁止製造、調劑、輸入、輸出、販賣或陳列之毒害藥品
    」）。又明知為禁藥而轉讓者，藥事法第83條亦定有處罰明
    文。行為人明知為禁藥即「甲基安非他命」而轉讓予他人者
    ，除成立毒品危害防制條例第8條第2項之「轉讓第二級毒品
    罪」外，亦構成藥事法第83條第1項之「轉讓禁藥罪」，此
    係屬同一犯罪行為而同時有二種法律可資處罰之法規競合情
    形，應依「重法優於輕法」、「後法優於前法」等法理，擇
    一處斷（最高法院99年度臺上字第2786號判決意旨參照）。
    因毒品危害防制條例第8條第2項轉讓第二級毒品罪之法定本
    刑為「6月以上5年以下有期徒刑，得併科新臺幣70萬元以下
    罰金」，而93年4月21日修正後藥事法第83條第1項轉讓禁藥
    罪之法定本刑為「7年以下有期徒刑，得併科新臺幣500萬元
    以下罰金」，除有依毒品危害防制條例第8條第6項及第9條
    之規定加重其刑至2分之1之情形外，因修正後藥事法第83條
    第1項之罪之法定本刑，顯較毒品危害防制條例第8條第2項
    之罪之法定本刑為重，依前述「重法優於輕法」之法理，自
    應優先適用藥事法第83條第1項之規定處斷（最高法院96年
    度臺上字第3582號判決參照）。查被告係75年1月20日出生
    ，於本案行為時，業已成年，而林○如、高○甄則分係於83
    年5月、83年4月出生，故於本案被告行為時，均為未滿18歲
    之少年，是被告對於未成年人林○如、高○甄犯轉讓第二級
    毒品甲基安非他命部分，應依毒品危害防制條例第9條規定
    ，加重其刑至2分之1，因毒品危害防制條例第8條第2項轉讓
    第二級毒品罪之法定本刑係「6月以上5年以下有期徒刑，得
    併科新臺幣70萬元以下罰金」，而93年4月21日修正後藥事
    法第83條第1項轉讓禁藥罪之法定本刑則為「7年以下有期徒
    刑，得併科新臺幣500萬元以下罰金」，毒品危害防制條例
    第8條第2項之法定本刑加重至2分之1之結果，藥事法第83條
    第1項之罪之法定本刑，顯較毒品危害防制條例第8條第2項
    、第9條之罪之法定本刑為輕，依前揭「重法優於輕法」之
    法理，被告所為轉讓第二級毒品甲基安非他命予未成年人林
    ○如、高○甄之行為部分，應優先適用毒品危害防制條例第
    8條第2項、第9條之規定處斷。另成年人故意對兒童及少年
    犯罪者，加重其刑至2分之1，兒童及少年福利法第70條第1
    項前段固有明文，惟毒品危害防制條例第9條已就成年人故
    意對未成年人（包含兒童及少年）為轉讓毒品之行為有特別
    明文，依兒童及少年福利法第70條第1項但書之規定，自無
    庸再依同條第1項前段加重其刑；此外，復無證據證明被告
    轉讓第二級毒品甲基安非他命予少年林○如、高○甄之重量
    ，達於毒品危害防制條例第8條第6項「轉讓毒品加重其刑之
    數量標準」規定淨重10公克以上應加重其刑之標準，亦無須
    依此加重其刑，附此敘明。至於被告轉讓毒品甲基安非他命
    予鍾逸城部分，因鍾逸城於被告行為時，業已成年，且無證
    據顯示被告轉讓予鍾逸城之甲基安非他命數量之淨重達10公
    克以上，應認被告轉讓予鍾逸城之甲基安非他命數量，未達
    10公克而不符轉讓毒品加重其刑之數量標準，不得依毒品危
    害防制條例第8條第6項之規定加重其刑，而僅構成藥事法第
    83條第1項之轉讓禁藥罪。是核被告所為，就轉讓甲基安非
    他命予鍾逸城部分，係犯藥事法第83條第1項之轉讓禁藥罪
    ；就轉讓甲基安非他命予少年林○如、高○甄部分，均係犯
    毒品危害防制條例第8條第2項、第9條之對未成年人轉讓第
    二級毒品罪，並加重其刑至2分之1。被告因轉讓第二級毒品
    即禁藥甲基安非他命而持有之低度行為，應為轉讓之高度行
    為所吸收，不另論罪。又被告於同一時間、地點，同時將甲
    基安非他命轉讓予友人鍾逸城與少年林○如、高○甄等3人
    ，而同時觸犯1次轉讓禁藥罪與2次對未成年人轉讓第二級毒
    品罪共3罪，為一行為觸犯數罪名之想像競合犯，依刑法第
    55條之規定，從一重之毒品危害防制條例第8條第2項、第9
    條之對未成年人轉讓第二級毒品罪處斷。
三、原審本於同上見解，適用毒品危害防制條例第8條第2項、第
    9條，藥事法第83條第1項，刑法第55條等規定，並審酌被告
    前有施用毒品案件，經法院裁定送觀察、勒戒之紀錄，此有
    本院被告前案紀錄表在卷可佐，素行非佳，而被告轉讓甲基
    安非他命供友人鍾逸城、少年林○如、高○甄施用，雖未取
    得任何代價，但已造成他人身體之自我傷害，尤其林○如、
    高○甄身心均未臻成熟，影響猶為嚴重，被告轉讓甲基安非
    他命之行為對於他人及社會均具相當程度之不良影響，足使
    社會因施用甲基安非他命人口增加，而減損勞動生產力，提
    高社會成本，其行為實屬可議，且被告犯後，飾詞否認犯行
    ，毫無悔意，自不宜輕罰等一切情狀，量處有期徒刑1年10
    月。其認事用法，核無違誤，量刑亦屬妥適。被告上訴仍執
    前詞，否認上開犯行，為無理由，應予駁回。
據上論斷，應依刑事訴訟法第368條，判決如主文。
本案經檢察官蔡秋明到庭執行職務。
中    華    民    國   100    年    11    月    23    日
                  刑事第十庭  審判長法  官  李麗玲
                                    法  官  賴邦元
                                    法  官  張江澤
以上正本證明與原本無異。
如不服本判決，應於收受送達後10日內向本院提出上訴書狀，其
未敘述上訴之理由者並得於提起上訴後10日內向本院補提理由書
（均須按他造當事人之人數附繕本）「切勿逕送上級法院」。
                                    書記官  胡新涓
中    華    民    國   100    年    11    月    24    日

附錄本案論罪科刑法條全文：
毒品危害防制條例第8條
轉讓第一級毒品者，處1年以上7年以下有期徒刑，得併科新臺幣
1百萬元以下罰金。
轉讓第二級毒品者，處6月以上5年以下有期徒刑，得併科新臺幣
70萬元以下罰金。
轉讓第三級毒品者，處3年以下有期徒刑，得併科新臺幣30萬元
以下罰金。
轉讓第四級毒品者，處1年以下有期徒刑，得併科新臺幣10萬元
以下罰金。
前四項之未遂犯罰之。
轉讓毒品達一定數量者，加重其刑至二分之一，其標準由行政院
定之。

毒品危害防制條例第9條
成年人對未成年人犯前三條之罪者，依各該條項規定加重其刑至
二分之一。

藥事法第83條
明知為偽藥或禁藥，而販賣、供應、調劑、運送、寄藏、牙保、
轉讓或意圖販賣而陳列者，處7年以下有期徒刑，得併科新臺幣5
百萬元以下罰金。
犯前項之罪，因而致人於死者，處7年以上有期徒刑，致重傷者
，處3年以上12年以下有期徒刑。
因過失犯第1項之罪者，處2年以下有期徒刑、拘役或科新臺幣30
萬元以下罰金。
第 1 項之未遂犯罰之。